【裁判字號】    99,毒抗,287
【裁判日期】    990916
【裁判案由】    毒品危害防制條例
【裁判全文】
臺灣高等法院刑事裁定                 99年度毒抗字第287號
抗  告  人
即  被  告  甲○○
上列被告因違反毒品危害防制條例案件，不服臺灣基隆地方法院
99年8月16日裁定（99年度毒聲字第191號），提起抗告，本院裁
定如下：
    主  文
抗告駁回。
    理  由
一、原裁定意旨略以：被告甲○○於民國99年5 月26日為警採尿
    前96小時內，在不詳地點，以不詳方式，非法施用第二級毒
    品MDA1次，嗣於同日，為警在台北市○○○○○路金磚酒店
    查獲，訊據被告雖否認上揭犯行，惟經警採取其尿液送臺灣
    檢驗科技股份有限公司以氣相層析質譜儀分析法（GC/MS ）
    確認檢驗結果，呈MDA 陽性反應，此有該公司出具之濫用藥
    物檢驗報告1 紙在卷可稽（參照99年度毒偵字第1255號偵查
    卷第8頁）；次查安非他命、MDMA、MDA施用後約70% 於24小
    時內自尿液中排出，約90 %於96小時內自尿液中排出，由於
    目前國內尿液中安非他命、之檢驗僅為鑑定其是否呈陽性反
    應，尚未鑑定其含量，且安非他命之檢出與其投與方式、投
    與量、個人體質、採尿時間與檢驗儀器之精密度等諸多因素
    有關，因此僅憑尿液中呈安非他命反應，並無法確實推算吸
    食時間距採集時間之長短，惟依上述資料推斷，最長可能不
    會超過4 日（即96小時），此經行政院衛生署藥物食品檢驗
    局81年2月8日（81）藥檢壹字第001156號函釋可參，是堪可
    認定被告係於99年5 月26日為警採尿前回溯96小時內某時（
    不包括為警查獲後至警局採尿間之時間），施用第二級毒品
    MDA ，則被告施用第二級毒品之事實，堪予認定為真實，因
    之，聲請為有理由，應令被告進入勒戒處所施以觀察、勒戒
    等語。
二、抗告意旨略以：抗告人並非於警方查獲時當場持有或吸食毒
    品，此次檢驗報告驗到第二級毒品伊也很驚訝，後經同事告
    知伊於前幾日上班時喝多了，有客人趁伊不注意時在其酒杯
    放入 1顆類似搖頭丸的東西，之後伊就昏睡過去了，其根本
    不知道事情來龍去脈，對於本案伊覺得很冤枉。且伊有小孩
    子須照顧，乃請法官給予自新機會云云。
三、經查：
  (一)毒品施用後於尿液、血液中可檢出之最大時限，與施用劑量
    、施用頻率、施用方式、施用者飲水量之多寡、個人體質、
    代謝情況、檢體收集時間點及所用檢測方法之靈敏度等因素
    有關，一般於尿液中可檢出之最大時限，甲基安非他命為 1
    至5天，有行政院衛生署管制藥品管理局92年7月23日管檢字
    第0920005609號函可參。復按甲基安非他命經口服投與後，
    約70％於20小時內自尿中排出，約90％於96小時內自尿中排
    出，亦有行政院衛生署藥物食品檢驗局81年2月8日（81）藥
    檢壹字第001156號函可憑。又以目前常用檢驗尿液中是否含
    有毒品反應之方法，有免疫學分析法和層析法兩類，尿液初
    步檢驗採免疫學分析法，由於該分析法對結構類似之成分，
    亦可能產生反應，故初步檢驗呈陽性反應者，須採用另一種
    不同分析原理之檢驗方法進行確認，經行政院衛生署認可之
    檢驗機構採用氣相層析質譜儀（GC /MS）分析法。以氣相層
    析質譜儀分析法進行確認者，均不致產生偽陽性反應，亦有
    行政院衛生署管制藥品管理局92年6月20日管檢字第0920004
    713 號函可供參照。
  (二)本件抗告人甲○○（下稱抗告人）於99年5 月26日為警採尿
    往前回溯96小時內之某時（不含查獲後至被採尿時止），在
    不詳地點，以不詳方式，非法施用第二級毒品MDA 1 次之犯
    罪事實，雖其於警詢中否認，然抗告人於99年5 月26日於警
    局時所親自採取、封緘之尿液檢體（編號：D0000000），經
    送由臺灣檢驗科技股份有限公司，以酵素免疫分析法（ EIA
    ）初步檢驗及氣相層析質譜儀分析法（GC/ MS）確認檢驗之
    結果，其檢驗結果呈MDA 及Ketamine陽性反應，此有該公司
    於99年6 月10日出具之濫用藥物檢驗報告及臺北縣政府警察
    局尿液檢體監管紀錄表存卷可考（見偵查卷第7頁至第8頁）
    。準此，堪認抗告人於99年5月26日為警採尿時起回溯96小
    時內某時（不含查獲後至被採尿時止），在某不詳地點，確
    有施用第二級毒品MDA 之行為甚明。抗告人辯稱伊係於工作
    時誤飲客人摻入類似搖頭丸之飲料，惟並未提出具體證據以
    供本院查證，自難資為有利於抗告人認定之依憑；至抗告人
    另稱需照顧小孩等個人因素，均非得以免除觀察、勒戒之事
    由，自無可採。
  (三)從而，原審依據毒品危害防制條例第20條第 1項及觀察勒戒
    處分執行條例第3條第1項，裁定被告應送勒戒處所觀察、勒
    戒，經核尚無違誤。抗告人徒憑己意指摘原裁定違誤而提起
    抗告，要無理由，應予駁回。
據上論結，應依刑事訴訟法第412條，裁定如主文。
中    華    民    國    99    年    9     月    16    日
                  刑事第十二庭  審判長法  官  蔡永昌
                                      法  官  蘇隆惠
                                      法  官  蔡新毅
以上正本證明與原本無異。
不得再抗告。
                                      書記官  賴立旻
中    華    民    國    99    年    9     月    17    日

司法院資訊處製作；財團法人民間司法改革基金會備份。
